臺灣新北地方法院刑事判決
110年度易字第727號
公  訴  人  臺灣新北地方檢察署檢察官
被      告  YULIANTO （中文名：有利）



選任辯護人  李儼峰律師(法扶律師)
上列被告因詐欺案件，經檢察官提起公訴（109年度偵字第16603
號），本院判決如下：
    主  文
YULIANTO無罪。
    理  由
一、公訴意旨略以：被告YULIANTO、蔡元生（另行審結）可預見
    將其使用之行動電話門號卡提供予他人使用，可能遭他人利
    用作為財產犯罪工具，竟仍不違背其本意，意圖為自己不法
    之所有，基於幫助詐欺之不確定故意，於如附表一所示之帳
    號設立時間前某時，將以其名義所申辦如附表一所示之手機
    門號提供予真實姓名年籍不詳之詐欺集團成員使用，嗣該不
    詳詐欺集團成員在取得該門號後，竟意圖為自己不法之所有
    ，基於詐欺取財之犯意，利用拍付國際資訊股份有限公司(
    址設臺北市○○區○○○路0段000號12樓，下稱拍付公司)建置之
    第三方支付平台之手機軟體「Pi拍錢包」APP(下稱Pi APP，
    其可供不特定多數人作為支付工具使用，其操作模式係由消
    費者預先下載Pi APP後，以手機門號註冊為會員，並通過手
    機驗證機制後，即可以該會員帳號綁定欲用以消費之信用卡
    ，至約定店家透過Pi APP進行信用卡消費，拍付公司則須先
    行支付店家消費金額，再向各該消費所使用之信用卡發卡銀
    行請款)，向拍付公司申請設立如附表一所示之會員帳號，
    並通過手機驗證機制，復由該詐欺集團成員以不詳方式取得
    信用卡資訊後，以該帳號綁定如附表一所示之信用卡卡號，
    再於附表二所示交易時間至各約定店家以Pi APP進行消費，
    致拍付公司須先行支付各店家附表二所示之消費金額，惟信
    用卡發卡銀行因接獲各該持卡人通報信用卡遭盜刷等情形，
    拒付刷卡費用，致拍付公司受有支付前開消費金額後無法請
    款損害。因認被告涉犯刑法第30條第1項、第339條第1項之
    幫助詐欺取財罪嫌等語。
二、按犯罪事實應依證據認定之，無證據不得認定犯罪事實；不
    能證明被告犯罪者，應諭知無罪之判決，刑事訴訟法第154
    條第2項、第301條第1項分別定有明文。又認定不利於被告
    之事實，須依積極證據，苟積極證據不足為不利於被告事實
    之認定時，即應為有利於被告之認定，更不必有何有利之證
    據；再犯罪事實之認定，應憑真實之證據，倘證據是否真實
    尚欠明確，自難以擬制推測之方式，為其判斷之基礎；刑事
    訴訟上證明之資料，無論為直接或間接證據，均須達於通常
    一般之人均不致有所懷疑，而得確信其為真實之程度，始得
    據為有罪之認定，若其關於被告是否犯罪之證明未能達此程
    度，而有合理懷疑之存在，致使無從形成有罪之確信，根據
    「罪證有疑，利於被告」之證據法則，即不得遽為不利被告
    之認定（最高法院30年上字第816號、53年台上字第656號、
    76年台上字第4986號分別著有判決可資參照）。況刑事訴訟
    法第161條第1項亦明定：檢察官就被告犯罪事實，應負舉證
    責任，並指出證明之方法。是檢察官對於起訴之犯罪事實，
    應負提出證據及說服之實質舉證責任，倘其所提出之證據，
    不足為被告有罪之積極證明，或其指出證明之方法，無從說
    服法院以形成被告有罪之心證，基於無罪推定之原則，自應
    為被告無罪判決之諭知（最高法院92年台上字第128號判決
    亦同此意旨）。
三、公訴人認被告YULIANTO涉犯幫助詐欺罪嫌，無非係以㈠被告Y
    ULIANTO於偵查中之供述、㈡告訴代理人蔡巧若於警詢及偵訊
    中之指訴、㈢手機門號0000000000號通聯調閱查詢單、㈣玉山
    銀行信用卡暨支付金融事業處108年6月13日玉山卡(信)字第
    1080000555號函附信用卡交易明細、中國商業銀行108年6月
    13日中信卡管調字第10806120003號函附客戶資料暨交易紀
    錄、㈤告訴代理人蔡巧若提供之盜刷消費明細表、㈥告訴人所
    提供之「Hami Pay」會員註冊暨綁定「Pi行動錢包」流程說
    明圖、㈦被告YULIANTO名下申請之行動電話查詢結果資料1份
    (共3紙)等件，為主要論據。
四、訊據被告堅決否認有何幫助詐欺之犯行，辯稱：當時我沒有
    申請，有一個不知名字的男生提供3個免費門號給我使用等
    語；被告之辯護人辯以：㈠被告在臺北車站向陌生男子取得3
    張SIM卡，並沒有進行任何門號申辦流程。㈡檢附被告任職公
    司簽名的筆跡，被告其他簽名的形式，其中「M」有特別的
    形式，與申請書中有異，申請書中的地址，筆跡出自同一人
    之手，申請書中之簽名及地址非被告所為。㈢庭呈另案被告
    屏東地院判決無罪，而該被告有去申請門號，反觀本件非被
    告自行申請，因此被告確無起訴書所載之未必故意等語。
五、經查：
    ㈠詐欺集團成員持行動電話門號0000000000號註冊認證後加
      入拍付公司經營之Pi APP會員，再綁定如附表一所示持卡
      人李曉君之中國信託信用卡及持卡人黃莉雯之玉山銀行信
      用卡後，再於附表二所示交易時間，至各特約商店以Pi A
      PP進行消費，致拍付公司先行支付各商店如附表二所示之
      消費金額，嗣因信用卡發卡銀行接獲各該持卡人通報信用
      卡遭盜刷，而拒付刷卡金額，致使拍付公司受有如附表二
      所示消費金額之損害等情，業據證人即告訴代理人蔡巧若
      於警詢及偵查中證述在卷（見臺北地檢署109年度偵字第5
      211號卷一【下稱偵5211卷一】第167至171頁、109年度偵
      字第5211號卷二【下稱偵5211卷二】第61至62頁），且經
      證人即被害人李曉君、黃莉雯於警詢中陳述明確（見偵52
      11卷一第95至99、101至106頁），並有玉山銀行信用卡暨
      支付金融事業處108年6月13日玉山卡（信）字第10800005
      55號函附信用卡交易明細（見偵5211卷一第189至194頁）
      、中國商業銀行108年6月13日中信卡管調字第1080612000
      3號函附客戶資料暨交易紀錄（見偵5211卷一第195至259
      頁）、門號0000000000號通聯調閱查詢單（見偵5211卷一
      第303頁）、告訴人所提供「HamiPay」會員註冊暨綁定「
      Pi行動錢包」流程說明影本乙份（見新北地檢署109年度
      偵字第16603卷【下稱偵16603卷】第21至22頁）、告訴代
      理人蔡巧若提供之盜刷消費明細表（見偵5211卷一第367
      至373頁）、被告YULIANTO名下申請之行動電話查詢結果
      資料1份（共3紙）（見偵16603卷第56至58頁）、台灣之
      星電信股份有限公司111年6月10日函暨檢附門號00000000
      00相關資料及申請書影本（見110年度易字第727號卷【下
      稱本院卷】第149至158頁），是此部分事實，固堪認定。
　　㈡惟查，被告於本院審理時陳稱：台灣之星申請書上的簽名
      不是我簽的。我跟我太太一起在臺北火車站時，有一個陌
      生人走過來跟我講話，問我要不要申請電話卡，他要求我
      提供證件正本拍完照片後，他就提供3張電話卡給我，並
      把證件還給我，這3張電話卡我自己跟我太太和妹妹各使
      用一張，我太太和妹妹使用門號我沒有背，我妹妹的電話
      卡和我自己的電話卡都沒辦法使用，我在現場沒有填寫申
      請電話卡的書面文件，我也沒有授權對方使用我的證件影
      本去申請其他電話卡等語（見本院卷第274至275頁）。經
      本院函詢台灣之星電信股份有限公司（下稱台灣之星）以
      傳真檢送台灣之星未開預付卡服務申請書及被告居留證暨
      全民健康保險卡影本1份（見本院易卷第155至157頁），
      觀諸上揭未開預付卡服務申請書「申請人姓名」欄內雖有
      「YULIANTO」之簽名，核與被告於檢察官訊問筆錄及本院
      準備程序筆錄上之簽名「YULIANTO」（見偵16603卷第10
      頁、本院卷第100頁）不相符合，尤其上揭未開預付卡服
      務申請書上所簽名之字母書寫為「U」、「N」，而被告於
      前開2份筆錄上簽名之字母均書寫為「u」、「n」，足認
      上揭未開預付卡服務申請書「申請人姓名」欄內「YULIAN
      TO」之簽名並非被告本人所簽署。另被告之辯護人所提出
      之刑事答辯（續）狀末頁，係經被告本人以英文草書簽名
      其上，此有刑事答辯（續）狀附卷可佐（見本院卷第175
      頁），比對被告所提出之外勞報到記錄表、外國人入國工
      作費用及工資切結書、外國人確實了解就業服務法相關規
      定切結書、勞動契約、扣款授權書、膳宿費同意書、同意
      書㈠-回程機票、同意書㈡正本-逃跑賠償、同意書㈢、自動
      配合加班同意書、薪資儲蓄委託書、護照保管委託書、聘
      僱合約書、工廠廠規、臺灣國稅稅法說明書等件（見本院
      卷第183、201、203、235至261頁），均由被告以英文草
      書簽名及按捺指印於上開文件上。是以，被告上開以英文
      草書簽名於相關文件之習慣，核與上揭未開預付卡服務申
      請書「申請人姓名」欄內「YULIANTO」之簽名樣式亦迥不
      相符。參以上揭未開預付卡服務申請書上（見本院卷第15
      7頁），僅記載「護照號碼」、「健保IC卡號碼」及「生
      日」欄部分，其他欄位如「申請人同意事項」、「申請日
      期」、「代辦（受託）人簽名欄」、「承辦人員簽章」欄
      等均未加以記載，而該地址則係以中文書寫「新北市○○區
      ○○○路000號」，亦顯非由不諳中文印尼籍之被告本人所記
      載，益見上揭未開預付卡服務申請書記載，甚為簡略。則
      本件申請書所檢附之被告居留證及健保卡之雙證件，亦難
      以排除係由真實姓名年籍不詳之成年男子翻拍被告居留證
      及健保卡正本後持之申辦上開門號之可能，此節實有可疑
      之處。從而，被告及其辯護人前揭所辯，尚非無據，堪可
      採信。
六、綜上所述，本件依調查所得證據尚不足以證明被告涉犯幫助
    詐欺罪嫌，揆諸前揭規定及最高法院判決意旨，不能證明被
    告犯罪，即應為無罪之諭知。
據上論斷，應依刑事訴訟法第301條第1項前段，判決如主文。
本案經檢察官王佑瑜提起公訴，檢察官方心瑜到庭執行職務。
中　　華　　民　　國　　111 　年　　8 　　月　　11　　日
                  刑事第六庭審判長法　官  樊季康
　　　　　　　　　
　　　　　                        法  官  葉逸如 
　　　　　　　　　
　　　　　                        法  官  楊展庚
以上正本證明與原本無異
如不服本判決應於送達後20日內向本院提出上訴狀
                                  書記官　王宏宇
中　　華　　民　　國　　111 　年　　8 　　月　　11　　日
附表一
編號 註冊手機號碼 門號申登人 帳號姓名 會員註冊時間 綁定信用卡卡號 信用卡持卡人姓名 1 0000000000 YULIANTO 無 107年12月9日23時11分許 4182***2052 李曉君      5521***0711 黃莉雯 
附表二
編號 涉嫌被告 綁定卡號 消費時間 消費地點 消費金額(新臺幣) 1 YULIANTO 4182***2052 107/12/29  12：41 統一超商耀心門市 953元 2  4182***2052 107/12/29 12：42 統一超商耀心門市 800元 3  5521***0711 108/1/4 05：50 OK超商中和中山店 300元 4  5521***0711 108/1/4 05：52 OK超商中和中山店 1,500元 5  5521***0711 108/1/4 06：06 全家超商永和鼎豐門市 1,332元 6  5521***0711 108/1/4 06：14 統一超商富朋門市 842元 7  5521***0711 108/1/4 06：19 全家超商永和頂溪門市 2,000元 8  5521***0711 108/1/4 06：22 全家超商永和頂溪門市 204元